臺灣花蓮地方法院刑事判決　　　　　　　　　　　　　九十三年度易字第一二二號
　　公　訴　人　臺灣花蓮地方法院檢察署檢察官
　　被　　　告　乙○○
　　　　　　　　丙○○
右列被告因妨害自由等案件，經檢察官提起公訴（九十三年度偵字第一九三三號），
經本院合議庭裁定行簡易審判程序，判決如左：
    主  文
乙○○以強暴妨害人行使權利，處拘役參拾日，如易科罰金，以參佰元折算壹日。又
傷害人之身體，處拘役肆拾日，如易科罰金，以參佰元折算壹日。應執行拘役陸拾日
，如易科罰金，以參佰元折算壹日。
丙○○公然侮辱人，處拘役參拾日，如易科罰金，以參佰元折算壹日。
    事實及理由
一、乙○○因不滿甲○○於民國九十三年三月十日下午三時許，在花蓮市漁會會議室
    所召開「和平漁會海祭檢討會」會議上，當場發表不當指涉其兄丙○○聲譽之：
    「漁民權益都被丙○○賣掉了．．。」等言論時，竟心生不滿，為阻止甲○○繼
    續發言，乙○○乃各基於妨害他人行使權利及傷害之犯意，從座位上衝向甲○○
    站立處，一手摀住甲○○嘴巴，以此強暴之方法，妨害甲○○行使發言權利，另
    一手掐住甲○○脖子，往會場外推擠，並致甲○○受有頸部瘀傷（右頸一點五公
    分乘四公分、左頸二公分乘四公分）之傷害。嗣甲○○再度步入會場時，丙○○
    不甘示弱，竟基於侮辱人之犯意，公然接續以「幹你娘」（台語）二、三次出言
    侮辱甲○○聲譽。案經被害人江宗華訴由花蓮縣警察局移送臺灣花蓮地方法院檢
    察署檢察官偵查起訴。
二、右揭事實，業為被告乙○○及丙○○於本院審理時供承不諱，核與告訴人江宗華
    及證人即目擊者王銘章在警詢中或偵查證述之情節大致相符，復有診斷證明書、
    錄影帶一卷及本院九十三年十月十三日勘驗筆錄一份在卷可憑。被告乙○○雖以
    為維護其兄長聲譽為由，強行以手掐住告訴人脖子並摀住其嘴巴，其目的係為阻
    止告訴人行使發言之權利，然該等手段即屬以強暴方式而妨害他人行使權利之行
    為，顯已該當刑法第三百零四條強制罪之構成要件。又查，按刑法第三百零九條
    之公然侮辱罪，以公然為要件，所謂公然，係指不特定人或多數人所得共見共聞
    之情形而言。被告丙○○與告訴人發生爭吵之時間及地點，既係於九十三年三月
    十日下午三時許在漁會會議室，則屬於任何第三人得共見共聞之狀態，其當時所
    言之「幹你娘」言語，依一般人之社會觀念，仍有貶低人身份、地位，表示對他
    人有不屑、輕蔑之意思，客觀上足以對於個人在社會上所保持之人格及地位達貶
    損其評價的效果，此應為被告丙○○所知悉，是以仍口出此語，應具有侮辱人之
    意圖甚明。再查，又所謂之正當防衛係指必須對於現在不法之侵害始得為之，若
    侵害業已過去，並不得主張防衛權，本件告訴人縱然先前出言指摘被告丙○○行
    徑，容或有所不當，然在客觀上告訴人指摘被告丙○○之不法侵害已經完成，因
    而，被告二人所為，核與刑法正當防衛之要件有間。綜上所述，被告二人犯行均
    堪以認定，應依法論科。
三、查被告呂俊憶本件犯行其意雖係在制止甲○○發言，但既已用手摀住甲○○嘴巴
    即可達其目的，但仍掐住甲○○的脖子，足見有傷害之故意，且甲○○所受之傷
    害，確係被告呂俊憶掐住告訴人脖子所造成，顯難謂為強制罪之強暴行為當然之
    結果，更應另外構成傷害犯行，是核被告乙○○所為，係犯刑法第三百零四條之
    強制罪及刑法第二百七十七條第一項之傷害罪。另核被告丙○○所為，係犯刑法
    第三百零九條第一項之公然侮辱罪。被告呂俊憶其所犯上開二罪之間，犯意各別
    ，行為互殊，應分論併罰。爰審酌被告二人因告訴人之挑釁後，因一時失慮而本
    件犯行，及告訴人所受損害程度、被告二人犯罪後之態度，且迄今猶未賠償告訴
    人因此所受損害等一切情狀，分別就上開犯行各量處如主文所示之刑，併諭知易
    科罰金之折算標準，並就被告呂俊憶犯行定其應執行之刑如主文所示，以示懲儆
    。
三、依刑事訴訟法第四百四十九條第一項前段、第三項，刑法第三百零四條第一項、
    第二百七十七條第一項、第三百零九條、第四十一條第一項、第五十一條第六款
    ，罰金罰鍰提高標準條例第一條前段、第二條，逕以簡易判決處刑如主文。
中      華      民      國    九十三    年      十      月    二十七    日
                              臺灣花蓮地方法院刑事第一庭
                                  法    官    李  豫  雙
右正本證明與原本無異。
如對本判決不服，應於送達後十日內，向本院提出上訴狀。（應抄附繕本）告訴人或
被害人如對於本判決不服者，應具備理由請求檢察官上訴，其上訴期間之計算係以檢
察官收受判決正本之日期為準。
                                  法院書記官
中      華      民      國    九十三    年      十      月    二十八    日
附錄本判決論罪之法律條文：
刑法第三百零四條第一項：
以強暴、脅迫使人行無義務之事或妨害人行使權利者，處三年以下有期徒刑、拘役或
三百元以下罰金。
刑法第二百七十七條第一項：
傷害人之身體或健康者，處三年以下有期徒刑，拘役或一千元以下罰金。
刑法第三百零九條：
公然侮辱人者，處拘役或三百元以下罰金。
以強暴犯前項之罪者，處一年以下有期徒刑、拘役或五百元以上罰金。
